【裁判字號】    97,訴,362
【裁判日期】    970513
【裁判案由】    違反毒品危害防制條例
【裁判全文】
臺灣新竹地方法院刑事判決             97年度訴字第362號
公  訴  人  臺灣新竹地方法院檢察署檢察官
被      告  甲○○
上列被告因違反毒品危害防制條例案件，經檢察官提起公訴（97
年度毒偵字第217號），本院依簡式審判程序判決如下：
    主    文
甲○○施用第一級毒品，累犯，處有期徒刑柒月，扣案之第一級
毒品海洛因壹包（含夾鏈袋壹個，空包裝重零點壹玖公克，淨重
零點壹伍公克），沒收銷燬；注射針筒壹支，沒收。
    事    實
一、
(一)、甲○○前因違反肅清煙毒條例案件，經本院於民國84年4月2
    8日以84年度訴字第239號判處有期徒刑4 年，經臺灣高等法
    院於84年7 月27日以84年度上訴字第3667號判決上訴駁回確
    定，入監執行後於88年3 月15日假釋出監。又因違反麻醉藥
    品管理條例案件，經本院於85年1月30日以84年度易字第284
    1號判決判處有期徒刑6月確定。前開假釋經撤銷後，所餘殘
    刑2年10月24日於89年1月11日入監服刑，於92年6月20 日縮
    刑期滿執行完畢。
(二)、甲○○另於89年間因施用毒品案件，經本院以89年度毒聲更
    字第1 號裁定送觀察、勒戒後，旋因觀察、勒戒後，因認有
    繼續施用毒品之傾向，經臺灣新竹地方法院檢察署檢察官聲
    請，而經本院於89年3月24日以89年度毒聲字第810號裁定令
    入戒治處所施以強制戒治1年。嗣因執行屆滿3月成效良好，
    復經臺灣新竹地方法院檢察署檢察官聲請，而經本院於89年
    9月29日以89年度毒聲字第2385 號裁定停止戒治，所餘戒治
    期間付保護管束，並於89年11月1 日出所，保護管束期間至
    90年3月7日期滿，未經撤銷保護管束而視為強制戒治執行完
    畢，並經臺灣新竹地方法院檢察署檢察官於90年4 月26日以
    90年度戒毒偵字第85號為不起訴處分確定。其又於前揭不起
    訴處分後5 年內之94年間因施用毒品案件，經臺灣新竹地方
    法院檢察署檢察官聲請簡易判決處刑，而經本院新竹簡易庭
    於94年9月13日以94年度竹簡字第790號判處有期徒刑5 月確
    定，95年6月8日縮刑期滿執行完畢，復於95年間，又因施用
    毒品案件，經本院以95年度竹簡字第283 號判決判處有期徒
    刑6月確定，96年1月17日縮刑期滿執行完畢。
(三)、詎仍不知戒慎其行，復基於施用第一級毒品海洛因之犯意，
    於97年1 月27日21時許為警採尿前回溯26小時內之某時，在
    新竹市○○路附近成德公園內，以注射針筒注射之方式施用
    第一級毒品海洛因1次。嗣於97年1月27日19時20分許，在新
    竹市○○街121 號前，因警認甲○○形跡可疑，身上可能藏
    有毒品，經警追問後，甲○○始交付身上攜帶之第一級毒品
    海洛因乙包（空包裝重0.19公克，淨重0.15公克）、其所有
    供施用第一級毒品所用之注射針筒乙支，後經其同意採尿送
    驗後呈嗎啡陽性反應而查悉上情。
二、案經新竹市警察局第一分局報告臺灣新竹地方法院檢察署檢
    察官偵查起訴。
    理    由
一、本件被告甲○○所犯施用第一級毒品罪，係非死刑、無期徒
    刑、最輕本刑為3 年以上有期徒刑之罪，被告於本院準備程
    序進行中，就被訴事實為有罪之陳述，經本院合議庭認合於
    刑事訴訟法第273條之1第1 項之規定，裁定進行簡式審判程
    序，合先敘明。
二、訊據被告對於事實一(三)所載犯罪事實，於警詢、偵查、本院
    準備程序及審理中均供承不諱，而被告為警查獲所採集之尿
    液（代號：竹-16） ，經臺灣尖端先進生技醫藥股份有限公
    司檢驗結果，呈海洛因經人體代謝後之嗎啡陽性反應，此有
    真實姓名代號對照表、臺灣尖端先進生技醫藥股份有限公司
    於97年2 月14日出具之濫用藥物尿液檢驗報告附卷可稽（見
    毒偵字第217 號卷第37、38頁），此外，並有第一級毒品海
    洛因乙包（空包裝重0.19公克，淨重0.15公克），被告所有
    供施用海洛因所用之注射針筒乙支扣案可資佐證。是認被告
    上開自白內容應與事實相符，其施用第一級毒品海洛因之犯
    行，應堪予認定。
三、按(一)施用第一級毒品為犯罪行為，毒品危害防制條例第10條
    第1 項定有處罰明文。故施用第一級毒品者，依前揭規定本
    應科以刑罰。惟基於刑事政策，對合於一定條件之施用者，
    則依同條例第20條、第23條之規定，施以觀察、勒戒及強制
    戒治之保安處分。(二)毒品危害防制條例於民國92年7月9日修
    正公布，自93年1月9日施行，其中第20條、第23條將施用毒
    品之刑事處遇程序，區分為「初犯」及「5年內再犯」、「5
    年後再犯」。依其立法理由之說明：「初犯」，經觀察、勒
    戒或強制戒治後，應為不起訴處分或不付審理之裁定；經觀
    察、勒戒或強制戒治執行完畢釋放後，「5 年內再犯」者，
    因其再犯率甚高，原實施之觀察、勒戒及強制戒治既已無法
    收其實效，爰依法追訴或裁定交付審理。至於經觀察、勒戒
    或強制戒治執行完畢釋放後，「5 年後再犯」者，前所實施
    之觀察、勒戒或強制戒治已足以遮斷其施用毒品之毒癮，為
    期自新及協助其斷除毒癮，仍適用「初犯」規定，先經觀察
    、勒戒或強制戒治之程序。從而依修正後之規定，僅限於「
    初犯」及「5 年後再犯」二種情形，始應先經觀察、勒戒或
    強制戒治程序。倘被告於5 年內已再犯，經依法追訴處罰，
    縱其第3次（或第3次以上）再度施用毒品之時間，在初犯經
    觀察、勒戒或強制戒治執行完畢釋放5年以後，已不合於「5
    年後再犯」之規定，且因已於「5 年內再犯」，顯見其再犯
    率甚高，原實施觀察、勒戒或強制戒治，已無法收其實效，
    即應依該條例第10條處罰（最高法院95年度第7 次刑事庭會
    議決議參照）。準此，茍被告其施用毒品之犯行，前經觀察
    、勒戒或強制戒治執行完畢後，5 年內曾因再施用毒品之行
    為，而經法院判處刑罰之處遇程序確定者，縱其係於觀察、
    勒戒或強制戒治執行完畢5 年後再為本案施用毒品，應認屬
    「再犯」之範疇，直接適用刑罰處遇之程序。經查，被告曾
    於88年間因施用毒品案件，經本院以88年度毒聲字第1889號
    裁定送觀察、勒戒後，認有繼續施用毒品傾向，再經本院以
    89年度毒聲字第810號裁定令入戒治處所施以強制戒治1年，
    嗣因執行屆滿3 月成效良好，復經臺灣新竹地方法院檢察署
    檢察官聲請，而經本院於89年9月29日以89年度毒聲字第238
    5 號裁定停止戒治，所餘戒治期間付保護管束，並於89年11
    月1 日出所，保護管束期間至90年3月7日期滿，未經撤銷保
    護管束而視為強制戒治執行完畢等情，有臺灣高等法院被告
    前案紀錄表乙份在卷可按，被告既於90年3月7日強制戒治執
    行完畢之5 年內於94年間再犯上開事實一(二)施用毒品犯行，
    是其於強制戒治執行完畢5 年後再犯本案施用第一級毒品犯
    行，徵諸前開最高法院95年度第7 次刑事庭會議決議意旨，
    自應依法予以論罪科刑。
四、核被告所為，係犯毒品危害防制條例第10條第1 項之施用第
    一級毒品罪。其持有第一級毒品海洛因之低度行為，為其施
    用第一級毒品海洛因所吸收，不另論罪。又被告前於95年間
    因施用毒品案件，經本院以95年度竹簡字第283 號判決判處
    有期徒刑6月確定，96年1月17日縮刑期滿執行完畢，有臺灣
    高等法院被告前案紀錄表乙紙附卷可佐，被告前受有期徒刑
    之執行完畢後，其於5 年以內故意再犯本件有期徒刑以上之
    罪，為累犯，應依刑法第47條第1 項之規定，加重其刑。爰
    審酌被告無視法令之禁止，前已因施用毒品案件，經裁定送
    觀察勒戒、強制戒治後，竟再度施用足以導致精神障礙及生
    命危險之成癮性毒品，惟被告犯後已在新竹市政府多元就業
    方案擔任臨時人員工作（參被告提出之薪資印領清冊乙份）
    ，顯有悔改之意，兼以施用毒品所生危害以自戕健康為主，
    及其犯後坦承犯行等一切情狀，量處如主文所示之刑，以示
    懲儆。
五、扣案之第一級毒品海洛因乙包（空包裝重0.19公克，淨重0.
    15公克），經送請法務部調查局鑑驗後，確為第一級毒品海
    洛因，有法務部調查局濫用藥物實驗室鑑定書乙紙在卷可參
    ，屬毒品危害防制條例第2條第1項所管制之毒品，而其外包
    裝之夾鏈袋亦與第一級毒品海洛因無法析離（見毒偵字第21
    7號卷第20頁下方照片），應均依毒品危害防制條例第18 條
    第1 項前段宣告沒收銷燬。其餘扣案之注射針筒乙支係被告
    所有供施用第一級毒品所用之物，業據被告供承在卷，應依
    刑法第38條第1項第2款宣告沒收。
據上論斷，應依刑事訴訟法第273條之1第1 項、第299條第1項前
段，毒品危害防制條例第10條第1項、第18條第1項前段，刑法第
11條、第47條第1項、第38條第1項第2款，判決如主文。
本案經檢察官王唯怡到庭執行職務。
中    華    民    國    97    年    5    月     13    日
                  刑事第三庭  法  官  林惠君
以上正本證明與原本無異。
如不服本判決，應於收受本判決後10日內向本院提出上訴書狀。
上訴書狀應敘述具體理由，未敘述上訴理由者，應於上訴期間屆
滿後20日內補提理由書狀於本院（均須按他造當事人之人數附繕
本，並請勿「逕送上級法院」）。
中    華    民    國    97    年    5     月    13    日
                              書記官  蔣淑君
附錄法條：
毒品危害防制條例第10條
施用第一級毒品者，處6月以上5年以下有期徒刑。


司法院資訊處製作；財團法人民間司法改革基金會備份。
